【裁判字號】    97,訴,3592
【裁判日期】    970523
【裁判案由】    清償借款
【裁判全文】
臺灣臺北地方法院民事裁定              97年度訴字第3592號
原      告  台北富邦商業銀行股份有限公司
法定代理人  甲○○
被      告  乙○○
            丙○○
上列當事人間請求清償借款事件本院裁定如下：
    主  文
本件移送臺灣嘉義地方法院。
    理  由
一、按訴訟由被告住所地之法院管轄；訴訟之全部或一部，法院
    認為無管轄權者，應依原告聲請或依職權以裁定移送其管轄
    法院；又當事人一造為法人或商人，依其預定用於同類契約
    之條款而成立之合意管轄，按其情形顯失公平者，他造於為
    本案言詞辯論前，得聲請將訴訟移送於其管轄法院，民事訴
    訟法第1 條第1 項、第28條第1項、第2項定有明文。
二、本件兩造所訂貸款契約約定書條款第8 條雖約定因本契約涉
    訟時，合意以本院為管轄第一審法院。惟查此項合意管轄之
    約定，係原告預定用於同類貸款契約而成立之條款，被告於
    為此約定時，係住於嘉義市，之所以同意此項合意管轄條款
    ，諒係定型化契約無法更改預定條款之故，此經被告乙○○
    具狀陳明。尤以本件起訴時，被告仍住於嘉義市，倘依此預
    定條款約定，須至合意之管轄法院即本院應訴，路途遙遠，
    往來顯有不便。反觀原告為銀行法人，分行普及各地，與被
    告間就上開消費借貸契約涉訟，縱依被告住所地定管轄法院
    ，亦可輕易委由該地分行之職員到庭應訴。是應認上開合意
    管轄之條款，對被告顯失公平。茲被告乙○○聲請將本件訴
    訟移送於其住所地之管轄法院，應認與首揭規定相符。又依
    原告所訴之事實，被告乙○○、丙○○分屬系爭消費借貸債
    務之主債務人及連帶保證人，應連帶負給付責任。準此，原
    告以各連帶債務人為共同被告，提起本件給付之訴，若被告
    一人提出非基於其個人關係之抗辯有理由者，對於被告各人
    即屬必須合一確定，此為最高法院33年度上字第4810號判例
    所揭之原則。申言之，倘被告一人於審理中提出主債務不存
    在等非基於個人關係之抗辯，或於敗訴後以非基於個人關係
    之抗辯為理由提起上訴，依民事訴訟法第56條第1 款前段規
    定，效力均應及於全體被告。為維護被告依法所應享有之上
    開程序利益，並避免裁判歧異，應認本件不宜分別辯論裁判
    。從而，本件共同訴訟，自以全部移送被告住所地法院即臺
    灣嘉義地方法院管轄，始符合法律保護被告之意旨。爰依首
    揭規定，裁定如主文。
中    華    民    國    97    年    5     月    23    日
                  民事第三庭    法  官  黃明發
以上正本係照原本作成
如對本裁定抗告須於裁定送達後10日內向本院提出抗告狀，並繳
納抗告費新臺幣1,000元
中    華    民    國    97    年    5     月    23    日
                                書記官  陳怡如


司法院資訊處製作；財團法人民間司法改革基金會備份。
